臺灣高等法院刑事判決　　　　　　　　　　　　　　九十三年度上易字第五三一號
　　上　訴　人
　　即　被　告　丁○○
右上訴人因妨害自由案件，不服臺灣臺北地方法院九十三年度易字第一七四號，中華
民國九十三年三月一日第一審判決（起訴案號：臺灣臺北地方法院檢察署九十二年度
偵字第二００二一號），提起上訴，本院判決如左：
    主  文
原判決撤銷。
丁○○無罪。
    理  由
一、公訴意旨以：被告丁○○因要向乙○○已離婚之前夫索討行動電話話費，竟基於
    概括犯意，於民國九十二年五月一日上午十時許及下午五時許打電話至乙○○上
    班之新竹市馬偕紀念醫院，分別要求接聽之護士甲○○、丙○○轉告乙○○叫其
    前夫趕快把手機錢還她，否則給我小心一點之恐嚇言語預告對乙○○身體上之惡
    害，經護士轉告乙○○，使乙○○心生畏怖，致生危害於安全，因認被告涉有刑
    法第三百零五條恐嚇危害安全罪嫌。
二、公訴人認被告涉有恐嚇犯行，無非以告訴人乙○○指訴、證人甲○○、丙○○證
    言及中華電信股份有限公司（下稱中華電信）九十二年六月九日北北營字第九二
    Ｃ0000000─一號查詢電話通話紀錄函覆單（查）、000000000
    0號行動電話通聯紀錄為論據。訊據被告堅決否認有恐嚇犯行，辯稱：因告訴人
    前夫蔡承泰拿走我的0000000000行動電話，並積欠電話費達新台幣（
    下同）八千五百九十四元未繳，經多次向蔡承泰索討行動電話及電話費，都找不
    到人，乃以電話要告訴人轉知蔡承泰，在電話中也是請二位護士轉告告訴人返還
    手機及費用，否則請告訴人叫「蔡承泰小心一點，我會告他侵占罪」，護士卻將
    「我會告他侵占罪」部分漏掉等語。
三、按犯罪事實應依證據認定之，無證據不得認定犯罪事實；不能證明被告犯罪者，
    應諭知無罪之判決，刑事訴訟法第一百五十四條第二項、第三百零一條第一項分
    別定有明文。又刑事訴訟法第一百六十一條第一項規定：檢察官就被告犯罪事實
    ，應負舉證責任，並指出證明之方法。因此，檢察官對於起訴之犯罪事實，應負
    提出證據及說服之實質舉證責任。倘其所提出之證據，不足為被告有罪之積極證
    明，或其指出證明之方法，無從說服法院以形成被告有罪之心證，基於無罪推定
    之原則，自應為被告無罪之判決（最高法院九十二年台上字第一二八號判例意旨
    參照）。
四、告訴人於偵查中指稱：丁○○於九十二年五月一日打電話到醫院，醫院同事轉告
    丁○○出言恐嚇，她還知道我在醫院的宿舍、住址，讓我感到害怕等語。證人即
    護士甲○○於偵查中證稱：我有接過丁○○的騷擾電話，九十二年五月一日上午
    十時多，在馬偕醫院新竹分院內急診室，我接到一通電話，對方說要找乙○○，
    我說不在請問她哪裡找，對方不說話，然後說：「你叫她先生，其實也不是她先
    生，他們已離婚十幾年，這不要臉的女人」，還跟人家同居等語，後來她又說：
    你叫她先生蔡ＸＸ，叫他把我的ＭＯＴＯＲＯＬＡ手機和八千元的錢還給她。後
    來她說她姓楊，叫他先生趕快把手機、錢還給我，否則叫他小心一點等語。證人
    即護士丙○○於偵查中證稱：我是九十二年五月一日下午五、六點，對方打電話
    找護理長，我說她已經下班請問哪裡找，她說她姓楊，請她先生把手機及幾千元
    還給她，她說她都知道護理長家裡電話、住址，叫她給我小心一點等語。被告於
    原審亦先後供稱：「我承認我有打電話給那邊的護士，請護士轉告乙○○要她先
    生把手機還給我，否則要給我小心一點。」、「我在九十二年五月一日上午有打
    電話到新竹市馬偕醫院給接聽電話的兩個護士，我說請乙○○叫她先生趕快將手
    機還給我，否則要給我小心一點，我還有說否則要告她侵占罪。」依告訴人指訴
    、證人甲○○、丙○○證言及被告於原審自白，被告於九十二年五月一日撥打電
    話至馬偕醫院新竹分院時，確有對接聽電話之護士甲○○、丙○○出言，要二人
    轉知告訴人「叫她先生趕快將手機還給我，否則要給我小心一點．．」。
五、惟刑法第三百零五條之恐嚇危害安全罪，係以加害生命、身體、自由、名譽、財
    產之事，恐嚇他人致生危害於安全為構成要件。被告於九十二年五月一日電話中
    要甲○○、丙○○轉知告訴人「叫他先生趕快將手機、錢還我，否則要給我小心
    一點」，並未具體表示要採取何種手段，客觀上尚不足以認定被告將以「加害生
    命、身體、自由、名譽、財產」之事，恐嚇告訴人。再告訴人前夫蔡承泰於案發
    當時，確持有被告所有之0000000000號行動電話，並積欠電話費達八
    千五百九十四元，被告為向蔡承泰索討該行動電話及電話費，先於九十二年五月
    一日撥打電話至告訴人服務之醫院，要告訴人轉告蔡承泰返還行動電話後，復於
    九十二年五月二日，以存證信函向蔡承泰催討，該存證信函並記載：「茲蔡承泰
    先生．．於民國九十二年三月十七日跟我借摩扥羅拉Ｖ八○八八手機一支，並積
    欠0000000000號碼的手機費新台幣八五九四元，附上通話明細表一份
    ，視同侵占。如於民國九十二年五月九日前未還我手機、卡片、手機套二個、電
    話費新台幣八五九四元，即至北市中山分局、圓山派出所提出報案，以侵占罪移
    六號行動電話掛號郵件寄還被告，有被告提出之存證信函、電話帳單及蔡承泰署
    名之掛號郵件包裝在案為憑。依被告於九十二年五月一日撥打電話要告訴人轉知
    蔡承泰交還行動電話後，旋即於同年五月二日以存證信函向蔡承泰催討；蔡承泰
    亦於同年五月三日寄還行動電話，同時參酌被告於向蔡承泰函催之存證信函內明
    確記載：「如於九十二年五月九日前未還我手機，被告將提出侵占罪法辦」，顯
    見被告出言「要告訴人轉知他先生還我手機，否則給我小心一點」，本意應係欲
    對蔡承泰提出侵占告訴，並無以加害生命、身體、自由、名譽、財產」之事恐嚇
    告訴人之意。則本件被告於電話中要甲○○、丙○○轉知告訴人「叫他先生趕快
    將手機、錢還給我，否則要給我小心一點．．」時，雖無證據證明被告有同時出
    言「我要對他提出侵占告訴」，然被告客觀上既未以加害生命、身體、自由、名
    譽、財產」之事恐嚇告訴人，主觀上亦係以提出侵占告訴之意，要告訴人前夫蔡
    承泰交還行動電話，自與刑法恐嚇罪之構成要件不符。至告訴人另稱：被告尚有
    多次以電話騷擾，致心生畏懼等語，惟此部分並無證據證明，自不足為被告有恐
    嚇之依據。
六、綜上所述，公訴人所舉告訴人指訴、證人甲○○、丙○○證述、中華電信之查詢
    電話通話紀錄函覆單、行動電話通聯紀錄等事證，固足認被告於九十二年五月一
    日電話中要接聽之護士甲○○、丙○○轉知告訴人「叫他先生趕快把手機、錢還
    她，否則給我小心一點」，然未能提出證據足認被告係以加害生命、身體、自由
    、名譽、財產」之事恐嚇告訴人，且依本院調查證據結果，被告所稱「給我小心
    一點」本意係將提出侵占告訴之意。本件公訴人所提出證明之方法，顯無從說服
    本院以形成被告有恐嚇告訴人之心證，基於無罪推定原則，自應為被告無罪之判
    決。原審不察，對被告論罪科刑，顯有違誤。被告上訴，指摘及此，為有理由，
    自應由本院將原判決撤銷改判，並諭知被告無罪。
據上論斷，應依刑事訴訟法第三百六十九條第一項前段、第三百六十四條、第三百零
一條第一項規定，判決如主文。
本案經檢察官邱美育到庭執行職務。
中　　　華　　　民　　　國　　 九十三　　年　 　　五 　　月 　十三　　日
                              臺灣高等法院刑事第十四庭
                                  審判長法  官　陳　祐　輔
                                        法  官　洪　昌　宏
                                        法  官  陳  國  文
右正本證明與原本無異。
不得上訴。
                                        書記官　蔡　棟　樑
中　　　華　　　民　　　國　　 九十三　　年　 　　五 　　月 　十三　　日
